最　高　行　政　法　院　裁　定
　　　　　　　　　　　　　　　　　　 96年度裁字第01751號
抗　告　人　甲○○
上列抗告人因與相對人臺北市政府財政局間有關土地事務事件，
對於中華民國96年4月18日臺北高等行政法院95年度訴字第4181
號裁定提起抗告，本院裁定如下︰
　　主  文
抗告駁回。
抗告訴訟費用由抗告人負擔。
　　理  由
一、按抗告法院認抗告為不合法或無理由者，應為駁回抗告之裁
    定。
二、本件抗告意旨略謂：參照臺中高等行政法院93年訴字第304
    號裁判內文，依德國學者H.P.Ipsen就公行政之補助行為發
    展出所謂「兩階段說」或「雙層理論」學說來說明公法與私
    法之區別，其見解為行政補助之給予包含「對特定相對人是
    否給予補助之決定」及「實際如何履行補助」兩階段，前階
    段為公法性質，後階段為私法性質。依建築法第44、45條規
    定，最小建築基地面積範圍內准照該宗土地當期土地公告現
    值讓售與鄰地所有權人。因公告現值為申購公有地之最低值
    與一般公有地以市價讓售有明顯之差距，且僅能售與特定之
    鄰地所有權人，自可視為對鄰地所有權人給予公告現值與市
    價間讓售差額之行政補助決定的公法性質。且相對人核發之
    繳款通知上並無協議價購之意思表示或通知，申購人僅能表
    示接受繳納或放棄，並無私經濟關係而為之協議價購行為。
    按申購公有畸零地之程序，自鄰地所有權人協議提出申請、
    地方政府工務單位依法審核通過後給予行政處分「公私有畸
    零地合併使用證明書」，嗣由財政機關據此「公私有畸零地
    合併使用證明書」內容核定最小建築基地面積平均寬、深度
    範圍內、外面積，後依最小建築基地面積平均寬、深度範圍
    內以當期公告現值讓售，併同範圍外以市價讓售部分送財產
    審議委員會審定讓售價格，到由財政機關報請市政府核定總
    售價之全部行政行為，顯屬「對特定相對人是否給予行政補
    助之決定」的公法性質階段。相對人於民國88年6月14日臺
    北市市有財產審議委員會第31次會議依「公私有畸零地合併
    使用證明書」評定，作成讓售臺北市○○區○○段4小段705
    地號公有地價格，未將系爭土地之騎樓部分面積計入最小建
    築基地面積平均寬、深度範圍內，違反建築法第44、45條規
    定，請撤銷該行政處分，重新計核最小建築基地平均寬、深
    度範圍內面積云云。
三、依建築法第44、45條之規定，建築基地最小面積之寬度及深
    度範圍內之公有土地，准照該宗土地或相鄰土地當期土地公
    告現值讓售鄰接土地所有權人。依此規定讓售公有土地，性
    質上屬於該管機關代表國庫出售公有財產之行為，並非行使
    公權力對外發生法律上效果之單方行政行為，即非行政處分
    ，而屬私法上契約行為。該管機關對於鄰接土地所有權人所
    為讓售土地之意思表示，並無拘束鄰接土地所有權人之效力
    ，亦不具執行力，是否承購該公有土地，應由鄰接土地所有
    權人自行衡量決定。鄰接土地所有權人於承購公有土地後，
    若對原讓售公有土地之價金有所爭執，自應循民事訴訟程序
    解決。本件原裁定以抗告人主張相對人以95年6月9日北市財
    管字第09531370800號函，否准其申請退還原承購坐落臺北
    市○○區○○段4小段705號部分市有土地之差額價款，循序
    提起行政訴訟。因上開函乃基於私法關係而為之意思表示，
    僅能發生私法上之效果，非對抗告人所為之行政處分，抗告
    人對之提起訴願及本件行政訴訟，均難謂合法，因將抗告人
    在原審之訴駁回，經核於法並無違背。抗告論旨，仍執前詞
    ，以「兩階段說」主張依建築法第44、45條規定，最小建築
    基地面積範圍內准照該宗土地當期土地公告現值讓售與鄰地
    所有權人，係屬「對特定相對人是否給予行政補助之決定」
    的公法性質階段云云，指摘原裁定不當，求予廢棄，難認有
    理由，應予駁回。
四、依行政訴訟法第104條、民事訴訟法第95條、第78條，裁定
    如主文。
中　　華　　民　　國　　96　　年　　8　　 月　　9　　 日
                  第四庭審判長法  官　鍾　耀　光
                              法  官  姜　仁　脩
                              法  官　王　德　麟
                              法  官　黃　清　光
                              法  官　吳　慧　娟
以  上  正  本  證  明  與  原  本  無  異
中　　華　　民　　國　　96　　年　　8　　 月　　9　　 日
　　　　　　　　　　　　　　　書記官　蘇　金　全
